---
title: "Raport 4"
author: "Romana Żmuda"
date: "20 05 2020"
output: pdf_document
---

```{r, echo=FALSE, message=FALSE}
rm(list=(ls()))
data_path<- "C:\\Users\\roman\\Documents\\R\\Stata"
setwd(data_path)
library(dplyr)
crime<-read.table("crime1.txt")
colnames(crime)<-c("Rate","Age","S","Ed","Ex0","Ex1","LF","M","N","NW","U1","U2","W","X")
```

# Zadanie 1 
Wykres rozrzutu dla wszystkich par ze zbioru crime:

```{r, echo=FALSE}
pairs(crime)
```

# Zadanie 2
Macierz współczynników korelacji próbkowych Pearsona dla zmiennych z pliku crime:
```{r}
cor(crime, method = "pearson")
```

Zadanie 3

a) Na zmienną objaśnianą Rate największy wpływ mają zmienne informujące o wydatkach policyjnych, a więc zmienne Ex0 oraz Ex1

b) Problem współliniowości to istnienie korelacji między zmiennymi, której wartość jest bliska 1, takie zjawisko występuje między Ex0 i Ex1
\newpage

# Zadanie 4
Poniżej konstruuję model regresji dla zmiennej objaśnianej Rate na całym zbiorze:
```{r,echo=TRUE}
regresja<-lm(Rate~., data = crime)
```
Równanie regresji to podanie odpowiednik współczynników $\beta$ oraz współczynnik wyrazu wolnego $\epsilon$ w naszym odpowiednio są to wartości w kolumnie Estimate, gdzie Intercept to wyraz wolny, a wartości poniżej to współczynniki $\beta$.
```{r,echo=FALSE} 
regresja.summary<-summary(regresja)
regresja.summary
```

Wyznaczony współczynnik determinacji $R^2$:
```{r,echo=FALSE} 
R.2<-regresja.summary$r.squared
R.2
```
Wyznaczony współczynnik determinacji $adj$ $R^2$:
```{r,echo=FALSE} 
adjR.2<-regresja.summary$adj.r.squared
adjR.2
```
Obliczenie prognozowanej przez ten model wartości współczynnika Rate, \newline
dla danych $(150, 1, 90, 50, 60, 500, 950, 30, 300, 100, 40, 400, 200)$:
```{r,echo=FALSE} 
values<-c(150, 1, 90, 50, 60, 500, 950, 30, 300, 100, 40, 400, 200)

prognoza<-regresja.summary$coefficients[1]+sum(regresja.summary$coefficients[2:14]*values)
prognoza
```

# Zadanie 5
$A)$Poniżej konstruuję model regresji dla zmiennej objaśnianej Rate na zmienych objaśniających $Ex1,X,Ed, Age,U2$:
```{r,echo=TRUE}
regresja.a<-lm(Rate~Age+Ed+Ex1+U2+X, data = crime)
```
Równanie regresji to podanie odpowiednik współczynników $\beta$ oraz współczynnik wyrazu wolnego $\epsilon$ w naszym odpowiednio są to wartości w kolumnie Estimate, gdzie Intercept to wyraz wolny, a wartości poniżej to współczynniki $\beta$.
```{r,echo=FALSE} 
regresja.summary.a<-summary(regresja.a)
regresja.summary.a
```

Wyznaczony współczynnik determinacji $R^2$:
```{r,echo=FALSE} 
R.2.a<-regresja.summary.a$r.squared
R.2.a
```
Wyznaczony współczynnik determinacji $adj$ $R^2$:
```{r,echo=FALSE} 
adjR.2.a<-regresja.summary.a$adj.r.squared
adjR.2.a
```
Obliczenie prognozowanej przez ten model wartości współczynnika Rate, \newline
dla danych $(150,90,60,40,200)$:
```{r,echo=FALSE} 

values.a<-c(150,90,60,40,200)
prognoza.a<-regresja.summary.a$coefficients[1]+sum(regresja.summary.a$coefficients[2:6]*values.a)
prognoza.a
```

$B)$Poniżej konstruuję model regresji dla zmiennej objaśnianej Rate na zmienych objaśniających $EX0,LF,M,N,NW$:
```{r,echo=TRUE}
regresja.b<-lm(Rate~Ex0+LF+M+N+NW, data = crime)
```
Równanie regresji to podanie odpowiednik współczynników $\beta$ oraz współczynnik wyrazu wolnego $\epsilon$ w naszym odpowiednio są to wartości w kolumnie Estimate, gdzie Intercept to wyraz wolny, a wartości poniżej to współczynniki $\beta$.
```{r,echo=FALSE} 
regresja.summary.b<-summary(regresja.b)
regresja.summary.b
```

Wyznaczony współczynnik determinacji $R^2$:
```{r,echo=FALSE} 
R.2.b<-regresja.summary.b$r.squared
R.2.b
```
Wyznaczony współczynnik determinacji $adj$ $R^2$:
```{r,echo=FALSE} 
adjR.2.b<-regresja.summary.b$adj.r.squared
adjR.2.b
```
Obliczenie prognozowanej przez ten model wartości współczynnika Rate, \newline
dla danych $(50,500,950,30,300)$:
```{r,echo=FALSE} 

values.b<-c(50,500,950,30,300)
prognoza.b<-regresja.summary.b$coefficients[1]+sum(regresja.summary.b$coefficients[2:6]*values.b)
prognoza.b
```
# Zadanie 6
Przyjrzyjmy się jeszcze raz wartością skorygowanych współczynników determinacji:
```{r, echo=FALSE}
print("Wartość adjR^2 dla zad 4 :")
adjR.2
print("Wartość adjR^2 dla zad 5a :")
adjR.2.a
print("Wartość adjR^2 dla zad 5b :")
adjR.2.b

```
Najlepszym współczynnikiem $adj$ $R^2$ jest ten najbliżej jedności, dlatego za najlepszy model uznajemy ten z zadania $5A$. A jej model to:
```{r, echo=FALSE}
regresja.summary.a
```

# Zadanie 7
Przypomnijmy sobie wyliczenia dla zmiennych objaśniających z danych z zadania 4 dla modelu z zadania 4, 5a(Najlepszy), 5b:
```{r, echo=FALSE}
print("Wartość prognozowana dla zmiennych, zadanie 4 :")
prognoza
print("Wartość prognozowana dla zmiennych, zadanie 5A (Najlepszy) :")
prognoza.a
print("Wartość prognozowana dla zmiennych, zadanie 5B :")
prognoza.b
```
Widać, że prognozy w znacznym stopniu się różnią. Mimo że  wartości skorygowanych współczynników determinacji były podobne w zadaniu 4 oraz 5a to prognozy bardzo się różnią.
